【裁判字號】    98,交聲,3162
【裁判日期】    980907
【裁判案由】    交管條例聲異
【裁判全文】
臺灣板橋地方法院刑事裁定            98年度交聲字第3162號
原處分機關  交通部公路總局臺北區監理所蘆洲監理站
異  議  人
即受處分人  甲○○
上列異議人即受處分人因違反道路交通管理處罰條例事件，對於
交通部公路總局臺北區監理所蘆洲監理站民國98年8 月5 日所為
之處分（原處分案號：北監蘆字第裁46-AR0000000號），聲明異
議，本院裁定如下：
    主  文
異議駁回。
    理  由
一、原處分意旨略以：異議人即受處分人甲○○於民國97年9 月
    3 日15時10分許，騎乘車號6HR-535 號重型機車，行經臺北
    市○○路○ 段時，行駛於禁行機車之快車道，而有「機器腳
    踏車，不在規定車道行駛」之違規行為，經臺北縣政府警察
    局警員檢附採證照片，填製舉發違反道路交通管理事件通知
    單（下稱舉發通知單）逕行舉發，並經原處分機關於98年8
    月5 日以北監蘆字第裁46-AR0000000號違反道路交通管理事
    件裁決書，依道路交通管理處罰條例第45條第13款規定，裁
    處罰鍰新臺幣（下同）1,800 元，並依同條例第63條第1 項
    第1 款之規定，記違規點數1 點。
二、異議意旨略以：伊並未收到舉發通知單，在不知情下遭罰款
    1,800 元，並不合理，為此聲明異議，請求撤銷原處分云云
    。
三、按道路交通管理處罰條例所稱之汽車，包括機器腳踏車；汽
    車駕駛人，爭道行駛有機器腳踏車，不在規定車道行駛者，
    處新臺幣600 元以上1,800 元以下罰鍰；又汽車駕駛人駕駛
    汽車違反道路交通管理處罰條例第45條規定者，除應依該條
    所規定之罰鍰處罰外，並記違規點數1 點，道路交通管理處
    罰條例第3 條第8 款、45條第13款、第63條第1 項第1 款分
    別定有明文。
四、經查：異議人於97年9 月3 日15時10分許，騎乘車號6HR-53
    5 號重型機車，行經臺北市○○路○ 段時，行駛於禁行機車
    之快車道，而有「機器腳踏車，不在規定車道行駛」之違規
    行為，為異議人所不爭執，且有舉發通知單1 紙及採證照片
    1 幀附卷可稽，足認異議人當時所騎乘之機車，確有行駛於
    「禁行機車」之快車道上無誤。異議人雖以前詞置辯，然按
    送達，於應受送達人之住居所、事務所或營業所為之。又於
    應送達處所不獲會晤應受送達人時，得將文書付與有辨別事
    理能力之同居人、受僱人或應送達處所之接收郵件人員。又
    送達，不能依前二條規定為之者，得將文書寄存送達地之地
    方自治或警察機關，並作送達通知書兩份，一份黏貼於應受
    送達人住居所、事務所、營業所或其就業處所門首，另一份
    交由鄰居轉交或置於該送達處所信箱或其他適當位置，以為
    送達，行政程式法第72條第1 項前段、第73條第1 項、第74
    條第1 項分別定有明文。再按民事訴訟文書之寄存送達，依
    民事訴訟法第138 條第2 項規定，自寄存之日起，經10日發
    生效力，此因應受送達人未必能即時領取訴訟文書而知悉其
    內容，故特設此規定以保障其權益。行政程式法雖未如前述
    民事訴訟法增設第138 條第2 項規定，但基於保障應受送達
    人權益之同一理由，解釋上應認為有上開規定之類推適用。
    又處理違反道路交通管理事件，有關文書送達之程式，依行
    政程式法之規定，違反道路交通管理事件統一裁罰基準及處
    理細則第5 條定有明文。查本件臺北縣政府警察局警員所填
    製之舉發通知單，其送達程式係以異議人之住所即「臺北縣
    三重市○○○路161 巷15號2 樓」為送達處所，並經郵務士
    於97年10月20日送達於該址，因未獲會晤本人，亦無受領文
    書之同居人、受僱人或應送達處所之接收郵件人員，郵務士
    遂依上開行政程序法關於寄存送達之規定，於同日將該裁決
    書寄存於三重市正義郵局，並作送達通知書2 份，1 份黏貼
    於應受送達人上址住所門首，另1 份置於該受送達處所信箱
    或適當位置，以為送達之情，有送達證書1 紙附卷可稽，此
    部分事實，應堪認定。而上開送達地址即「臺北縣三重市○
    ○○路161 巷15號2 樓」，核與異議人提起聲明異議狀所陳
    報之地址相符，且為異議人之戶籍地，亦經本院依職權查明
    屬實，有異議人之聲明異議狀及個人基本資料查詢結果表各
    1 紙在卷可憑，可知上開地址確為異議人之住所地無疑，足
    徵前揭裁決書於寄存送達之日起算10日後，已於97年7 月30
    日合法送達於異議人。再本件舉發通知單經員警檢附採證照
    片逕行舉發，且載明應到案日期為「97年10月14日前」等情
    ，亦有違規查詢報表1 紙在卷足參，是本件舉發通知單既已
    合法送達於異議人如上述，而異議人並未依規定自動繳納罰
    鍰，亦未依規定到案聽候裁決，是異議人逾越應到案期限60
    日以上，未依規定自動繳納罰鍰，或未依規定到案聽候裁決
    ，至無疑義，則原處分機關依道路交通管理事件統一裁罰基
    準表之規定裁罰異議人應繳納罰鍰1,800 元，並依同條例第
    63條第1 項第1 款記違規點數1 點，於法核無不合，是異議
    人所辯無非推卸之詞，不足採信。
五、綜上所述，本件異議人確有於前述時、地，有「機器腳踏車
    ，不在規定車道行駛」之違規行為，事證明確。從而，原處
    分機關依據道路交通管理處罰條例第45條第13款之規定，裁
    處罰鍰1,800 元，於法核無不合，其認事用法並無違誤，裁
    罰亦無不當，本件異議為無理由，應予駁回。
據上論斷，應依道路交通管理處罰條例第87條第2 項，道路交通
案件處理辦法第19條，裁定如主文。
中    華    民    國    98    年    9     月    7     日
                  交通法庭    法  官  鄧雅心
以上正本證明與原本無異。
如不服本裁定，應於送達後5 日內，向本院提出抗告狀。
                              書記官  傅淑芳
中    華    民    國    98    年    9     月    7     日


司法院資訊處製作；財團法人民間司法改革基金會備份。
